【裁判字號】    94,上更(二),314
【裁判日期】    950302
【裁判案由】    違反毒品危害防制條例
【裁判全文】
臺灣高等法院高雄分院刑事判決     94年度上更(二)字第314號
上  訴  人  臺灣高雄地方法院檢察署檢察官
被      告  甲○○
指定辯護人  黃光宇律師
上列上訴人因被告違反毒品危害防制條例案件，不服臺灣高雄地
方法院88年度訴字第1765號中華民國89年2 月1 日第一審判決（
起訴案號：臺灣高雄地方法院檢察署88年度偵字第15285 號），
提起上訴，本院判決如下：
    主  文
原判決撤銷。
甲○○連續販賣第二級毒品，處有期徒刑柒年。
    事  實
一、甲○○意圖營利基於販賣第二級毒品甲基安非他命（起訴書
    誤載為安非他命）之概括犯意，以借自其不知情之父親陳松
    雄所有之0000000000號呼叫器作為販賣毒品對外聯絡之工具
    ，連續於民國88年3 月上旬某日、同年3 月下旬某日、及4
    月中旬某日，由欲購買甲基安非他命之丙○○、乙○○2 人
    其中1 人先以上開0000000000呼叫器號碼呼叫甲○○，待甲○○回電時，再向其表明渠等欲購買甲基安非他命之意，甲○○即前往丙○○與乙○○位於高雄縣橋頭鄉○○路龍泉巷
    35號租屋處，向丙○○與乙○○每人收取新台幣（下同）1,
    000 元之價金，並前往屏東向不詳姓名之人代購甲基安非他
    命，再於收取價金後之翌日或數日後，至丙○○與乙○○上
    開租處，將購得之甲基安非他命交予渠2 人，丙○○與乙○○則從中取出少量之甲基安非他命予甲○○，與丙○○及乙○○2 人當場一起施用而滅失，以資作為報酬，甲○○即藉
    此獲取利益，以此方式先後3 次販賣第二級毒品甲基安非他
    命予乙○○、丙○○2 人施用，藉以牟取不法利益。嗣丙○○、乙○○2 人於88年5 月8 日因施用毒品案件為警逮捕，
    方經警循線查獲。
二、案經高雄市政府警察局苓雅分局移送台灣高雄地方法院檢察
    署檢察官偵查起訴。
    理  由
壹、程序方面：
一、證人丙○○、乙○○警詢中陳述之證據能力：
（一）按被告以外之人（包括證人、鑑定人、告訴人、被害人及
      共同被告等）於檢察事務官、司法警察官或司法警察調查
      中所為之陳述，與審判中不符時，其先前之陳述具有較可
      信之特別情況，且為證明犯罪事實存否所必要者，得為證
      據，刑事訴訟法第159 條之2 定有明文。本件證人丙○○
      、乙○○於警詢均證稱係向被告購買甲基安非他命一語，
      惟其等於原審及本院審理時則均結證稱被告沒有賣甲基安
      非他命，其等於警詢中及法院審理時之陳述已有前後不符
      之情形，本院審酌其等於警詢中之陳述，係在記憶猶新情
      況下作成，與事實較接近，且尚無時間慮及其陳述對被告
      之影響，其等陳述較趨近於真實，加以其等於偵查中均為
      與警詢相同之陳述，又未提到遭警方非任意性取供情形，
      揆諸上開說明，其等於警詢中所為之陳述，客觀上應具有
      較可信之特別情況，且亦為證明犯罪事實存否所必要，依
      上揭規定，其於警詢中之證言自有證據能力。
二、證人丙○○、乙○○偵查中陳述之證據能力：
（一）按被告以外之人於偵查中向檢察官所為陳述，除顯有不可
      信之情況者外，得為證據，同法第159 條之1 第2 項定有
      明文。本件證人丙○○、乙○○於檢察官偵查中所為之陳
      述，其等均未曾提及檢察官在偵查時有不法取供之情形，
      反對該項供述得具有證據能力之辯護人，亦未釋明上開供
      述有顯不可信之情況，依上說明，其等於偵查中之證言自
      均具有證據能力。
貳、實體方面：
一、訊據上訴人即被告甲○○矢口否認有販賣第二級毒品甲基安
    非他命犯行，辯稱：我是水電工，與乙○○、丙○○係工作
    認識，故證人有我工作用之呼叫器，但我沒有販賣安非他命
    給丙○○、乙○○2 人，也沒有代渠等購買或與之合資購買
    甲基安非他命，警方有去搜索我當時住家，並未搜索到販賣
    毒品證據，我是受到誣陷云云。
二、經查：
（一）證人丙○○與乙○○如何於上揭時、地共同出資，以0000
      000000號呼叫器與被告聯絡，委其代購甲基安非他命，再
      由被告於購得後持至證人丙○○與乙○○上開租處乙節，
      迭據證人丙○○於警詢證稱：「我都是打扣機0000000000
      號扣他連絡交易地點。綽號亮仔就是姓名叫甲○○之男子
      」等語（警卷第8 頁）；於檢察官偵查中證稱：「我們打
      呼叫器給他，他打電話來，我們就約在我住處即橋頭鄉○○路的房子，阿亮是口卡中之甲○○」等語（偵卷第7頁
      ）；於原審證稱：「甲○○有拿安非他命給我或乙○○，
      我大都透過乙○○拿安非他命，其間大約是在88年間的事
      」、「安非他命是甲○○向別人買」等語（原審卷第45頁
      ）；於本院結證：「是我與乙○○曾經一起拜託被告有回
      去屏東幫我們帶一點過來」、「（你壹仟元是拿給他？）
      是的」、「（他再向別人拿）是的」、「我叫被告來家裡
      ，我拿（錢）給他的。當時我住在高雄縣橋頭鄉，我當時
      住3 樓，乙○○住1 樓」、「（託被告買，你與乙○○都
      在場？）都在，我們各付各的」、「（你們錢拿給被告之
      後，多久被告交毒品給你們？）有時10幾天，…我們錢給
      他，都不可能是當天，都要好幾天」等語（本院95年1 月
      19日審判筆錄第3 至5 頁）。另與丙○○同時查獲之證人
      乙○○於警詢中亦證稱：「每次我要買安非他命時，就扣
      呼叫器號碼0000000000向綽號亮仔表明欲購買安非他命，
      並把量告知亮仔，他就會帶安非他命來。我已不知道買了
      多少次」等語（警卷第9 頁）；及於檢察官偵查中證稱：
      「我2 人（指與丙○○）一同出資購買的，我們一共買了
      3 次。至於阿亮去何處調貨我不知道。甲○○即是亮仔」
      等語（見偵卷第7 頁）；於本院證述：我與丙○○一起吸
      食毒品，沒有毒品時，我們一起出錢拜託被告去幫我們買
      毒品。是我們主動聯絡被告，被告都不是交錢當天就交毒
      品給我們等語（本院95年1 月19日審判筆錄第7 至10頁）
      在卷，2 人所供互核一致。又證人丙○○、乙○○2 人與
      被告並無仇怨，此為被告所自承（警卷第3 頁），且其2
      人於88年5 月8 日經警查獲所涉施用毒品案件，均屬一犯
      毒品危害防制條例第10條之罪，有台灣高等法院全國前案
      紀錄表2 份附卷可稽（見上訴卷第44至46頁），渠等依同
      條例第20條之規定，於觀察、勒戒或強制戒治後，應由檢
      察官為不起訴處分，並無遭起訴判刑之虞，自無同條例第
      17 條 供出毒品來源可邀減輕其刑之寬典可言，是證人丙○○、乙○○既與被告無任何恩怨，亦非利害相對立，應
      無須設詞誣陷被告之必要；加以被告亦不否認認識證人丙○○、乙○○，其使用之呼叫器號碼為0000000000號等事
      實，堪認證人蘇惠玲、乙○○2 人於上開證述委託被告代
      購甲基安非他命之陳述，為真實可採，被告辯稱其從未交
      付甲基安非他命予證人丙○○及乙○○云云，顯無足取。
（二）至證人丙○○雖於原審審理、本院前審囑託台灣桃園地方
      法院代為訊問時及本院審理時均一再證稱：不是向被告買
      毒品，是請被告向他人購買等語（原審卷第45頁、本院上
      訴卷第31頁、原審卷13頁、本院95年1 月19日審判筆錄第
      3 頁）；及證人乙○○於本審理中證述：被告沒有在賣毒
      品，是拜託被告向他人購買等語（本院95年1 月19日審判
      筆錄第7 頁）等語。惟經本院訊之證人丙○○及乙○○委
      託被告代購毒品有無給予被告好處時，渠2 人均一致證稱
      ：會分給他一點毒品當場一起施用（本院95年1 月19日審
      判筆錄第5 、9 頁）等語，而被告本身確有施用甲基安非
      他命乙節，亦據被告自承在卷（原審卷第12頁背面），被
      告於被查獲時所採集之尿液呈安非他命陽性反應，亦有高
      雄市立凱旋醫院煙毒尿液檢驗成績書1 份附於原審卷內可
      參（原審卷第26頁），足認被告確曾因代證人丙○○及乙○○購買甲基安非他命而獲有利益。又按毒品危害防制條
      例第4 條之販賣毒品罪，行為人祇須有營利之意圖而販入
      或賣出毒品者，其犯罪即屬成立，並不因行為人所獲得之
      利益係現金或其他實物而有不同（94年台上字第2422號判
      決意旨參照）。又按販賣毒品係違法行為，非可公然為之
      ，且販賣之利得除經坦承及價量俱臻明確外，委難察得實
      情，販賣之人從價差、量差或獲取毒品以供施用方式雖異
      ，但其圖利之非法販賣行為則一，販賣甲基安非他命行為
      ，事涉重典，縱使被告與證人丙○○、乙○○本原即相識
      ，衡情茍無利潤可圖，被告豈有干冒被查緝法辦之風險而
      任意交付甲基安非他命予證人丙○○與乙○○；而且被告
      與證人丙○○、乙○○為舊識，又均為施用毒品之人，倘
      被告代證人丙○○、乙○○代購毒品，按諸常理證人丙○○與乙○○必會提供部分安非他命予被告施用，以為酬勞
      ，此當為被告所明知或可得而知，事後證人丙○○、乙○○亦果取出部分甲基安非他命予被告施用，益證被告代證
      人丙○○、乙○○購買甲基安非他命之初，其主觀上即存
      有藉此可自證人丙○○、乙○○處獲取部分甲基安非他命
      施用之意圖，是被告之營利意圖，昭然若揭。末按被告既
      與毒品之買受人即丙○○、乙○○接洽，且收取價金並交
      付毒品，證人丙○○、乙○○又從中取出部分甲基安非他
      命予被告作為報酬，此均與販賣毒品之態樣相符，是證人
      丙○○、乙○○證稱並非向被告購買，僅係委其代購云云
      ，純屬其個人意見之詞，尚不得據此逕為對被告有利之認
      定。
（三）又證人乙○○、丙○○2 人雖於警詢時未提及2 人合資購
      買毒品一事，惟渠等於警詢時係採一問一答方式，且警詢
      時負責詢問之警員並未問及證人乙○○、丙○○之資金來
      源方式，故其2 人於警詢時未就此回答，與常理並不相違
      ；而且檢察官係於偵訊證人丙○○後，復訊問證人乙○○
      ：「丙○○買時你是否在場？」，證人乙○○方答以：「
      毒品是2 人一起合資購買」等語（偵卷第6 頁背面），是
      以證人乙○○、丙○○2 人遲自偵訊起方提及渠2 人合資
      購買毒品，係因檢警訊問技巧不同而於警詢時陳述未臻完
      全所致，尚難據此逕認其前後所述相歧，而有瑕疵。又證
      人丙○○，乙○○於警偵訊中，前後所供委託被告代購甲
      基安非他命之次數雖稍有不一，但證人丙○○、乙○○所
      證確有向被告購買甲基安非他命之主要情節，均屬前後一
      致，互核相符，而人之記憶有限，自難以其等所供購買次
      數之枝節上差異，遽認證人丙○○、乙○○之證言為不可
      採。至證人丙○○、乙○○向被告購買安非他命之次數，
      雖互有不同，然應以證人丙○○、乙○○2 人所證互核一
      致之次數，即2 人於檢察官偵查中所證向被告購買3 次之
      證詞為可信。
（四）另高雄市政府警察局苓雅分局員警於88年5 月13日22時10
      分許，至被告位於高雄市○○區○○街165 巷18號住處執
      行搜索，並未查獲毒品危害防制條例之相關證物，有高雄
      地方法院檢察署搜索票、執行搜索報告、搜索扣押證明筆
      錄（收據、證明）各1 紙附於警卷可證，並經本院前審調
      閱台灣高雄地方法院檢察署88年度偵字第1613號被告毒品
      危害防制條例案相關卷宗屬實（附於本院上更（一）卷第
      69至72頁）。惟本件被告販賣毒品之方式，係由被告先至
      證人丙○○與乙○○租處取得代購甲基安非他命之價金，
      再由被告持該價金向他人購買甲基安非他命，並轉交予證
      人丙○○與乙○○，已如上述，此與一般由販毒者先購入
      大量毒品，再以電子磅秤、夾鏈袋及研磨器具等分裝為數
      小包後，並伺機出售之情形者有間，故本件尚不得以警員
      未自被告家中搜出販賣毒品之相關用具，即認為被告並無
      販賣毒品之犯行，被告以此為辯，自屬無據。
（五）另證人乙○○於原審及本院審理中雖證稱除與丙○○合資
      購買甲基安非他命外，被告亦與渠等一起合資購買云云（
      偵卷第12頁、本院95年1 月19日審判筆錄第8 頁），惟查
      證人乙○○於警詢及偵查中均未提及被告合資購買一事，
      故其事後再為不同之證述，是否屬實，已非無疑。況且與
      證人乙○○合資購買之證人丙○○自警詢起迄本院審理時
      ，均從未證述與被告合資購買一事，直至本院根據證人乙○○之證詞詢問證人丙○○時，證人丙○○始證述: 如果
      被告有出錢，買回來之毒品就很多，如果他不當場施用，
      買回來之毒品就不多等語（本院95年1 月19審判筆錄第10
      頁），亦未直接證述被告曾出錢合資購買，按理倘被告確
      曾與證人丙○○及乙○○一起合資購買毒品，證人丙○○
      與證人乙○○共同居住，又係共同出資之人，證人丙○○
      豈有不知而之理，惟其竟於本院主動訊問之前，完全未提
      到被告曾一起出資一事，顯見證人乙○○前開所述，並非
      事實；佐以本院再質之證人乙○○關於被告是否有出錢時
      ，證人乙○○亦回答: 「時間太久，忘記了」一語（本院
      95年1 月19日審判筆錄第10頁），顯見證人乙○○亦無法
      明確證述被告是否一起合資購買，益證證人乙○○所述被
      告亦一同出資購買云云，顯屬無據。
三、綜上所述，被告所辯，顯係卸責之詞，不足採信，犯行堪以
    認定。
四、按甲基安非他命為第二級毒品，毒品危害防制條例第2 條第
    2 項規定甚明。核被告所為，係犯毒品危害防制條例第4 條
    第2 項之販賣第二級毒品罪，其於販賣前持有毒品之低度行
    為，為高度之販賣毒品行為所吸收，不另論以持有第二級毒
    品罪。被告前後3 次販賣甲基安非他命，時間緊接，所犯罪
    名同一，顯係基於概括之犯意反覆為之，應依連續犯之規定
    論以一罪。
五、原審未察，遽為被告無罪之判決，尚有未洽。檢察官上訴意
    旨，執此指摘原判決不當，為有理由，自應由本院將原判決
    撤銷改判。爰審酌被告前後販賣安非他命與他人，其危害他
    人健康至鉅，助長毒品之氾濫，販賣次數及期間非長，所得
    不多，情節非重及犯罪後之態度等一切情狀，爰量處如主文
    第2 項所示之刑。另0000000000號呼叫器，雖為被告供販賣
    第二級毒品犯罪所用之物，然非被告所有，業據被告供明在
    卷，故不予宣告沒收。另被告販賣毒品所得之甲基安非他命
    ，已因施用而滅失，亦不予沒收。
據上論結，應依刑事訴訟法第369 條第1 項前段、第364 條、第
299 條第1 項前段，毒品危害防制條例第4 條第2 項，刑法第11
條前段、第56條，判決如主文。
本案經檢察官王登榮到庭執行職務。
中    華    民    國    95    年    3     月    2     日
            刑事第六庭    審判長法  官  王憲義
                                法  官  張盛喜
                                法  官  李璧君
以上正本證明與原本無異。
如不服本判決應於收受本判決後10日內向本院提出上訴書狀，其
未敘述上訴理由者，並得於提起上訴後10日內向本院補提理由書
狀（均須按他造當事人之人數附繕本）「切勿逕送上級法院」。
中    華    民    國    95    年    3     月    3    日
                                書記官  唐奇燕
附錄本件判決論罪科刑法條：
毒品危害防制條例第4條第2項：
製造、運輸、販賣第二級毒品者，處無期徒刑或7 年以上有期徒
刑，得併科新臺幣700百萬元以下罰金。


司法院資訊處製作；財團法人民間司法改革基金會備份。
